【裁判字號】    98,竹簡,571
【裁判日期】    990115
【裁判案由】    給付貨款
【裁判全文】
臺灣新竹地方法院民事簡易判決         98年度竹簡字第571號
原      告  高聖泰國際企業有限公司
法定代理人  丙○○
訴訟代理人  丁○○
被      告  林麗蓉即紅蕃茄餐飲企業社
訴訟代理人  甲○○
上列當事人間請求給付貨款事件，本院於民國99年1月4日辯論終
結，判決如下﹕
    主    文
被告應給付原告新臺幣壹拾壹萬捌仟伍佰柒拾玖元及自民國九十
八年十一月七日起至清償日止，按年息百分之五計算之利息。
訴訟費用由被告負擔。
本判決得假執行。但被告以新臺幣壹拾壹萬捌仟伍佰柒拾玖元為
原告預供擔保，得免為假執行。
    事實及理由
一、原告主張：
  (一)被告承作台灣電力公司總處B1及11樓員工餐廳（下稱台電員
    工餐廳），提供餐飲服務，自民國97年7月至98年8月間，由
    訴外人即被告之駐場經理乙○○代理被告向原告購買食材，
    貨款總額為新臺幣（下同）162,899元，乙○○已付44,320
    元，被告尚積欠貨款共118,579 元，有出貨單可佐，屢經催
    討，被告均不理會，為此提起本件訴訟。至被告辯稱乙○○
    係冒用被告名義對外進貨，且若干出貨單上並未有客戶簽收
    ，難認原告確實有交付食材云云，乙○○既擔任被告所承包
    之台電員工餐廳駐場經理，且當初交易時乙○○有提出與被
    告間之委聘契約書，而原告所開立之發票與出貨單對象均記
    載為被告，是本件買賣契約應存在於兩造之間，又乙○○有
    時給付現金，有時開立票據付款，原告係採月結交易，整個
    月份的出貨單整理後開立發票一併寄給乙○○，若原稿已交
    給乙○○，所提出之出貨單並非原稿就會沒有簽名，另被告
    向原告進貨亦有統一發票與經乙○○簽認之對帳簡要表為證
    等語。
  (二)並聲明：如主文第一項所示。
二、被告則以：
  (一)被告固然承作台電員工餐廳之勞務承攬工作，提供餐飲服務
    ，然被告既不認識原告，亦未曾要求原告提供食材，被告亦
    未簽發任何支票交予原告，請原告提出歷次付款方式。實則
    被告在台電員工餐廳不肖員工乙○○藉由被告不常在餐廳督
    導之機會，疑似冒用被告名義對外進貨，再從中轉售得利，
    又盜賣被告之「餐飲券」，兩造同為被害人，被告已於98年
    9月17日將乙○○開除，且原告亦知悉其交易對象並非原告
    ，而是乙○○。
  (二)原告所出具之出貨單上均記載收貨人係乙○○，確非被告，
    且若干出貨單上「客戶簽收」欄位或係空白（共有9 紙，金
    額共91,391元），或僅簽署「馮」字，依常理無疑表明部分
    食材確係由乙○○所簽收，而非被告，亦即出貨單上不僅所
    載買受對象並非被告，且簽收者亦非被告，是兩造間不生任
    何買賣關係。
  (三)且原告所提供之出貨單數額加總與其聲明不符，又集中在98
    年7月與8月間之貨款帳單，與其所稱是自97年7 月起即有積
    欠貨款之情事不符。縱認乙○○有代理被告向原告買賣食材
    ，原告出具之出貨單有多紙未經客戶簽收，難認被告或被告
    使用人有簽收該批貨物之事實，包括98年7月1日出貨9439元
    、7840元，98年7月8日出貨2675元、140元、14540元，98年
    7 月15日出貨9580元、8440元，98年7月22日出貨11821元、
    9420元，98年7月29日出貨17496元，累積共91391元未實際
    出貨等語置辯。
  (四)並聲明：駁回原告之訴，如受不利判決，願供擔保請准宣告
    免為假執行。
三、兩造不爭執事項（見99年1月4日言詞辯論筆錄）：
  (一)被告紅蕃茄餐飲企業於台灣電力公司總處B1及11樓承作員工
    餐廳，提供餐飲服務。
  (二)乙○○自98年1月1日起，受聘於被告，擔任台電員工餐廳駐
    場經理，於98年9月17日經被告開除。
  (三)乙○○於98年7、8月間向原告公司叫貨，內容如卷附出貨單
    所示。
四、得心證之理由：
    原告主張乙○○代理被告與其成立買賣契約，並已將全部食
    材交付乙○○收受，被告尚積欠買賣價金118,579 元等語，
    為被告以前辭置辯，是本件爭執厥在於：乙○○有無代理被
    告向原告成立如出貨單所示之買賣契約？原告有無將出貨單
    所示貨物全數交付被告？被告紅蕃茄餐飲企業社有無積欠原
    告貨款？茲分敘如下。
  (一)被告承作台電員工餐廳提供餐飲服務，並自98年1月1日起至
    同年9 月17日止，委聘乙○○擔任該員工餐廳（B1及11樓）
    之駐場經理，為兩造所不爭執，並有委聘契約書在卷可稽，
    自堪信為真實。觀諸該委聘契約書記載：「紅蕃茄企業社（
    以下稱甲方）委聘乙○○女士（以下稱乙方）擔任台灣電力
    公司總處員工餐廳之駐場經理..二、工作項目：1.乙方接受
    甲方之監督，從事下列各項工作：(1)台灣電力公司總處員工
    餐廳之營運規劃及經營。(2)上列各專案之營運計畫及人員工
    作分配，乙方應以書面送交甲方備查，並依甲方之監督意見
    改善專案營運方式，乙方不得異議。(四)經營項目：依照校方
    契約及甲方指示為原則。(五)乙方經營之項目，不得任意變更
    之；如未經甲方同意而任意變更其營業項目，甲方可依乙方
    違約次數，每次違約計罰五千元。(八)乙方如不服從契約規定
    及勸導，甲方可隨時終止乙方之經營權」等情，可知乙○○
    係受被告委任台電員工餐廳駐場經理職位，在被告監督指示
    下，從事有關於台電員工餐廳之營運規劃及經營事務，如有
    違反指示之情，被告尚得終止經營權。按稱經理人者，謂由
    商號之授權，為其管理事務及簽名之人；經理人對於第三人
    之關係，就商號或其分號，或其事務之一部，視為其有為管
    理上之一切必要行為之權，民法第553條第1項、第554條第1
    項分別定有明文。乙○○既為被告於台電員工餐廳之駐場經
    理，並經被告授予經營權，而該員工餐廳與第三人成立食材
    買賣契約，屬於該員工餐廳經營管理上之必要行為，依前述
    規定，自有代理權。
  (二)其次，細繹原告提供之出貨單及發票內容，其客戶名稱為被
    告所承作之「台電總處員工餐廳B1F或11F」，送貨地址為「
    台北市大安區○○○路○段242號地下室或11樓」，聯絡人為
    被告之駐場經理「乙○○」，統一編號「00000000」亦屬被
    告之商業登記資料無誤，凡此均顯示原告所認知之交易對象
    實為被告而非乙○○個人，原告主張乙○○以被告名義向其
    進貨，應屬可信。至客戶簽名處由乙○○所簽署「馮」字，
    僅表示由乙○○以被告所屬員工身分收受食材爾，尚難以此
    遽認乙○○始為買受人。按民法第103條第1項規定，代理人
    於代理權限內，以本人名義所為之意思表示，直接對本人發
    生效力。乙○○為經營台電員工餐廳之必要，以被告名義向
    原告進貨，係於代理權限內所為意思表示，應直接對被告發
    生效力，是本件買賣契約乃存在於兩造之間，而非原告與乙
    ○○之間。原告自得依據買賣契約及民法第367 條規定，向
    被告請求給付買賣價金。
  (三)被告辯稱乙○○未依公司程序向廠商進貨，且原告亦知悉交
    易對象為乙○○云云，為原告所否認。按民法第107 條規定
    ，代理權之限制及撤回，不得以之對抗善意第三人，但第三
    人因過失而不知其事實者，不在此限。被告始終未能舉證證
    明原告知悉其交易對象為乙○○一節，且原告並提出被告委
    任乙○○之委聘契約書為憑，證明其自始相信乙○○有權代
    理被告向其進貨，且該委聘契約書並未記載乙○○須依何種
    程序始得向廠商進貨，亦難認原告不知乙○○未依程序向廠
    商進貨，有何過失可言。被告此項抗辯，礙難採信。
  (四)又被告抗辯若干出貨單未經客戶簽收，質疑原告並未實際出
    貨云云。經本院核對原告提供之出貨單，起訴狀所附出貨單
    明細之中，序號8-15、20之出貨單有乙○○之簽收，此部份
    原告有實際出貨，交付乙○○應無疑問；序號1-7、16-19之
    出貨單則無乙○○之簽收，然原告另提出管理系統A 對帳簡
    要表及西元2009年7 月31日發票兩張，其中對帳簡要表乃序
    號1-7 之出貨單品項，經乙○○之簽收確認，且與原告出具
    之金額47,122元統一發票相符，亦應認原告確有出貨交付乙
    ○○。至於序號16-19 之出貨單，雖無從確認有乙○○之簽
    收，然而，原告提供之每張出貨單上均有詳細記載送貨地址
    、出貨日期及司機，出貨日期及司機（本件有謝祥暐、周文
    彬、黃金城等人）均非固定，足認原告對每次送貨已經特別
    安排人力，且依原告出具之2 張統一發票所示，日期均為西
    元2009年7月31日，金額分別為47,122元（即序號1-7出貨單
    總和）、44,195元（即序號16-19 出貨單總和），足信原告
    所稱其採月結交易方式，將整月出貨單整理後開立發票，與
    簽收之原稿一同送交乙○○請款等情，並非無據，原告既有
    就序號16-19 之出貨單安排運送人員，並於當月統整後開立
    統一發票，其上並列計5 ％之營業稅，應認原告亦確有將序
    號16-19 出貨單所列食材交付乙○○。乙○○有權代理被告
    與原告成立買賣契約，其收受由原告交付如出貨單所示之食
    材，對被告亦發生給付效力。是被告此項抗辯，亦不足採。
  (五)綜前所述，乙○○有權代理被告與原告成立買賣契約，原告
    並已將全數食材交付被告，則原告依買賣契約及民法第367
    條規定請求積欠價金118,579元（序號1-20共計162,899元，
    扣除乙○○已給付44,320元）及自起訴狀繕本送達翌日即98
    年11月7日起至清償日止，按年息5％計算之利息，為有理由
    ，應予准許。
五、被告另辯稱，原告主張被告自97年7月起即積欠貨款，與出
    貨單日期不符，且出貨單金額加總亦與聲明金額有出入云云
    ，原告提出之出貨單確實集中在98年7、8月間，然並無礙其
    買賣價金之請求，而原告所請求金額經核對出貨單加總後，
    亦無不符之處。兩造其於攻擊防禦方法，核與判決結果不生
    影響，爰不再一一論述。
六、假執行之宣告：
    本件為簡易訴訟程序所為被告敗訴之判決，爰依民事訴訟法
    第389 條第1項第3款規定，依職權宣告假執行。被告並陳明
    願供擔保請求宣告免為假執行，核無不合，亦酌定相當擔保
    金額宣告之。
七、據上論結：本件原告之訴為有理由，依民事訴訟法第436 條
    第2項、第78條、第389條第1項第3款、第392條第2項，判決
    如主文。
中    華    民    國    99    年    1     月    15    日
                  新竹簡易庭    法  官  梁智賢
以上正本係照原本作成。
如對本判決上訴，須於判決送達後20日內向本院提出上訴狀。
中    華    民    國    99    年    1     月    15    日
                                書記官  黃詩傑

司法院資訊處製作；財團法人民間司法改革基金會備份。
